【裁判字號】    95,訴,2246
【裁判日期】    951027
【裁判案由】    搶奪等
【裁判全文】
臺灣板橋地方法院刑事判決              95年度訴字第2246號
公  訴  人  臺灣板橋地方法院檢察署檢察官
被      告  己○○
                    （現另案於臺灣臺北監獄臺北分監執行）
上列被告因搶奪等案件，經檢察官提起公訴（九十五年度偵字第
一六○八二號），被告於本院行準備程序中，就被訴事實為有罪
之陳述，經本院合議庭裁定由受命法官獨任進行簡式審判程序審
理，判決如下：
    主  文
己○○共同連續意圖為自己不法之所有，而搶奪他人之動產，累
犯，處有期徒刑壹年肆月。扣案之機車鑰匙壹串沒收。
    事  實
一、己○○曾因違反毒品危害防制條例案件，經臺灣高雄地方法
    院以九十一年度訴字第二五八五號判決判處施用第一級毒品
    部分有期徒刑十月，施用第二級毒品部分有期徒刑六月，應
    執行有期徒刑一年三月確定；又因竊盜案件，經臺灣高雄地
    方法院以九十一年度簡上字第一七四號判決判處有期徒刑四
    月確定，上開二案件經定其應執行刑為有期徒刑一年六月，
    自民國九十二年四月二十五日起算刑期，於九十三年七月十
    九日假釋交付保護管束，甫於同年九月三十日保護管束期滿
    ，未撤銷假釋，所餘刑期視為已執行完畢論（構成累犯）。
    與丁○○（另案由本院審理）共同意圖為自己不法之所有，
    基於搶奪之概括犯意聯絡，先於九十五年六月二十八日十六
    時三十分許，由己○○騎乘車號不詳之機車，其後搭載丁○○，行經臺北縣板橋市○○街一二二號前，見丙○獨自一人
    騎乘腳踏車，認有機可乘，由丁○○下手搶奪丙○戴於配戴
    於頸部之金項鍊一條，價值約新臺幣（下同）五千元，用力
    拉扯時導致丙○倒地受傷，得手後旋即騎乘機車迅速朝臺北
    縣板橋市○○路方式逃逸。復基於意圖為自己不法之所有，
    竊盜之犯意，於九十五年六月三十日六時許，在臺北縣板橋
    市○○路○段一八六巷二弄四號前，以其所有之機車鑰匙一
    串，發動乙○○所有之車號ＧＫＬ－５１５號機車電門後竊
    取之，得手後作為搶奪之交通工具（起訴書載為阿民所竊取
    ，己○○收受該贓車等節，經檢察官更正如上），嗣後搭載
    丁○○，於同日六時二十分許，在臺北縣板橋市○○街六號
    前見甲○○，獨自一人行走於馬路，即由丁○○出手搶奪甲○○背於右肩之皮包一個（內有現金一萬五千元、手機一支
    、身分證等物），因皮帶斷落到掉落地面，己○○與丁○○
    未停車撿拾皮包即往臺北縣板橋市○○路方向逃逸而未得逞
    ，適路人戊○○見義勇為，駕駛自用小客車從後追趕，在臺
    北縣板橋市○○路四一三巷口將己○○騎乘之車號ＧＫＬ－
    ５１５號機車撞倒，己○○、丁○○二人遂棄車逃逸，警方
    據報後前來圍捕，己○○逃至臺北縣板橋市○○路三九九巷
    九號五樓欲更換褲子躲避警方追緝，攀爬下樓之際不慎墜樓
    而為警逮捕，並扣得其所有供竊盜所用之機車鑰匙一串，丁○○則趁隙逃逸。
二、案經丙○、甲○○、乙○○訴由臺北縣政府警察局海山分局
    報請臺灣板橋地方法院檢察署檢察官偵查起訴。
    理  由
一、訊據被告己○○對於上揭犯罪事實坦承不諱，核與丙○、甲○○於警詢中指陳遭搶奪之情狀相符，復與乙○○於警詢中
    指陳遭竊情節核屬一致，亦與證人戊○○於警詢中證述相符
    ，並有指認犯罪嫌疑人紀錄表、照片一件、監視器翻拍照片
    八幀、贓物認領保管單二紙、行車執照影本一件、扣案之機
    車鑰匙一串足以佐證。被告自白核與事實相符，堪已採信，
    其犯行洵堪認定。
二、(一)按被告行為後，刑法及其施行法於九十五年七月一日修正
    施行，另罰金罰鍰提高標準條例第二條之規定配合刑法修正
    同時刪除。依修正後刑法第二條第一項之規定：「行為後法
    律有變更者，適用行為時之法律。但行為後之法律有利於行
    為人者，適用最有利於行為人之法律。」。上開刑法、刑法
    施行法等相關法律之修正雖非個別刑罰處罰規定或構成要件
    之變更，然已實質影響行為人刑罰之法律效果，應屬刑法第
    二條第一項所定之法律變更（最高法院八十三年度台非字第
    一九九號判決意旨參照）。是本件自應就被告適用修正前後
    相關規定法律效果綜合比較後，依上開規定適用法律，並應
    依比較後之結果一體適用，不得就新舊法個別項目割裂適用
    。茲比較說明如下：
    (1)核被告竊取乙○○所有之機車，係犯刑法第三百二十條第
      一項竊盜罪；被告搭載丁○○，由丁○○下手搶奪丙○之
      皮包，係犯同法第三百二十五條第一項搶奪罪；被告以相
      同手法搶奪甲○○之皮包而未遂，係犯同法第三百二十五
      第三項、第一項搶奪未遂罪。
    (2)被告與丁○○，就搶奪丙○、甲○○之皮包行為，有犯意
      聯絡，及行為分擔實行，不論依修正前之刑法第二十八條
      ，或修正後之刑法第二十八條之規定，均構成共同正犯，
      對被告而言並無有利或不利之情形。
    (3)依被告行為時刑法第五十六條規定，被告一次搶奪既遂、
      一次搶奪未遂犯行，時間緊接、構成要件相同，顯係基於
      概括犯意所為，為連續犯，然被告行為後，刑法第五十六
      條連續犯之規定，業於九十四年一月七日修正公布刪除，
      並於九十五年七月一日施行，則被告之犯行，因行為後新
      法業已刪除連續犯之規定，應分論併罰，此刪除雖非犯罪
      構成要件之變更，但顯已影響行為人刑罰之法律效果，自
      屬法律有變更，依新法第二條第一項規定，比較新、舊法
      結果，仍應適用較有利於被告之行為時法律即舊法論以連
      續犯（最高法院九十五年第八次刑事庭會議決議參照）。
    (4)被告竊取乙○○所有之機車作為搶奪之交通工具，依行為
      時刑法，應論以刑法第五十五條之牽連犯，行為後，刑法
      第五十五條關於牽連犯之規定刪除，應論以數罪，依刑法
      第二條第一項之規定比較結果，以修正前刑法對被告有利
      。
    (5)被告有事實欄所述之犯罪科刑及執行情形，有臺灣高等法
      院被告前案紀錄表一份在卷可按，茲於五年以內再故意犯
      本件有期徒刑以上之罪，不論依修正前之刑法第四十七條
      ，或修正後之刑法第四十七條第一項之規定，均構成累犯
      。
    (6)綜上所述，修正後刑法已刪除第五十五條牽連犯從一重處
      斷及第五十六條關於連續犯論以一罪之規定，是被告一次
      竊盜、二次搶奪行為依修正後定即應論以三罪，分論併罰
      ，復就各罪均諭知主刑後，再依修正後第五十一條第五款
      定其應執行之刑，此顯較修法前適用牽連犯從重處斷再依
      連續犯論以一罪之情形為重，對被告而言修法後之規定並
      無較為有利之處。又共犯、累犯之相關規定，對本件不生
      具體之影響，是就上開各法律適用項目綜合比較結果，修
      法後之規定並無有利於行為人之情形，應依刑法第二條第
      一項前段之規定，適用被告行為時即於九十五年七月一日
      修正施行前之刑法。
    (二)核被告所為係犯刑法第三百二十條第一項竊盜罪；同法第
      三百二十五條第一項搶奪既遂罪；同條第三項、第一項搶
      奪未遂罪。被告與丁○○間，就一次搶奪既遂、一次搶奪
      未遂犯行，有犯意聯絡、行為分擔，依修正前刑法第二十
      八條規定應論以共同正犯。被告所犯竊盜罪、搶奪未遂罪
      二罪間，有方法、結果之牽連犯關係，依修正前刑法第五
      十五條規定從一重之搶奪未遂罪。被告一次搶奪既遂罪、
      一次搶奪未遂罪，時間緊接、構成要件相同，顯係出於概
      括犯意，為連續犯，應依修正前刑法第五十六條規定論以
      一搶奪既遂罪，並加重其刑。被告有事實欄所述之論罪科
      刑執行情形，有臺灣高等法院被告前案紀錄表一份可稽，
      其於受有期徒刑執行完畢後五年內再犯本件有期徒刑以上
      之罪，為累犯，依修正前刑法第四十七條規定遞加重其刑
      。爰審酌被告時值青壯，竟不思向上，竊盜、飛車搶奪他
      人財物，圖謀不勞而獲，不僅侵害他人財產權，亦影響社
      會秩序安寧、所得財物不多及犯罪後之態度尚佳等一切情
      狀，量處如主文所示之刑，以資懲戒。扣案之機車鑰匙一
      串，為被告所有，供竊盜所用之物，業據供承在卷，基於
      罪刑宣告不可分割之法律原則，依修正前刑法第三十八條
      第一項第二款規定宣告沒收。
三、退併辦部分（九十五年度偵字第一七七一二號）：
    檢察官移送併案意旨略以，被告於九十五年六月二十八日十
    九時二十分許，己○○騎乘車號不詳之機車後搭載「阿民」
    經過臺北縣板橋市○○路二一六巷二五號前，見洪宛伶獨自
    行走，由「阿民」出手搶奪洪宛伶之手提包一個（內有存摺
    、金融卡、信用卡、健保卡、身分證、駕照、現金等物），
    得手後逃逸，因認被告涉有搶奪罪嫌，與前開論罪部分有連
    續犯關係，聲請移送併辦云云。然按被告之自白，非出於強
    暴、脅迫、利誘、詐欺、疲勞訊問、違法羈押或其他不正之
    方法，且與事實相符者，得為證據。被告或共犯之自白，不
    得作為有罪判決之唯一證據，仍應調查其他必要之證據，以
    察其是否與事實相符，刑事訴訟法第一百五十六條第一項、
    第二項定有明文。經查，被告於本院審理中堅詞否認搶奪洪
    宛伶之財物，並稱當初在警詢中因為身體受傷，感覺不舒服
    且疲累，希望警方趕緊移送，可以早點休息，所以才會承認
    等語。觀諸警詢筆錄內容，被告雖自白犯行，但對於行搶當
    日穿著之衣服、騎乘機車之顏色、搶奪內容為何均稱忘記，
    然被告製作警詢筆錄之日為九十五年六月三十日，距離洪宛
    伶遭搶之日僅相隔二日，被告倘若自白犯行何以無法說明細
    節，且經本院勘驗警詢筆錄之錄音帶，被告幾度昏睡，經員
    警叫醒後繼續製作筆錄，況且，當日被告確實因躲避警方追
    捕而墜樓受傷，並經送醫急救，是被告上開辯稱之詞，並非
    全然不可信。再查，被害人洪宛伶於警詢中稱無法指認行搶
    歹徒之特徵，且依據監視器翻拍照片，照片中搶奪嫌犯之衣
    著、所戴安全帽及騎乘之機車均與被告於同日十六時三十分
    許搶奪丙○時之穿著、配戴之安全帽、騎乘之機車均不相同
    ，警方復未起出任何被害人遭搶之財物，尚無證據證明被告
    於警詢中自白與事實相符，復查無其他積極證據證明被告有
    搶奪洪宛伶之皮包，是移送併辦部分與上開論罪科刑部分，
    並無連續犯之關係，自應退由檢察官另行依法處理。
四、末按除被告所犯為死刑、無期徒刑、最輕本刑為三年以上有
    期徒刑之罪或高等法院管轄第一審案件者外，於前條第一項
    程序進行中，被告先就被訴事實為有罪之陳述時，審判長得
    告知被告簡式審判程序之旨，並聽取當事人、代理人、辯護
    人及輔佐人之意見後，裁定進行簡式審判程序，刑事訴訟法
    第二百七十三條之一第一項定有明文。查本件被告涉犯之罪
    ，法定本刑非最輕本刑為三年以上有期徒刑之罪，且被告就
    被訴事實為有罪之陳述，經告知被告簡式審判程序之旨，公
    訴人及被告對於本件改依簡式審判程序審理亦均表示無意見
    ，是本院即依前揭刑事訴訟法規定，裁定本件進行簡式審判
    程序，附此敘明。
據上論斷，應依刑事訴訟法第二百七十三條之一第一項、第二百
九十九條第一項前段，刑法第二條第一項前段、修正前刑法第二
十八條、第五十六條、刑法第三百二十五條第一項、第三百二十
條第一項、修正前刑法第五十五條、第四十七條、第三十八條第
一項第二款，罰金罰鍰提高標準條例第一條前段，判決如主文。
本案經檢察官林俊儀到庭執行職務。
中    華    民    國    95    年    10    月    27    日
                  刑事第九庭    法  官  絲鈺雲
以上正本證明與原本無異
如不服本判決應於送達後10日內向本院提出上訴狀
                                書記官  蔡美如
中    華    民    國    95    年    11    月    1     日
附錄本案論罪科刑法條全文：
刑法第三百二十條
意圖為自己或第三人不法之所有，而竊取他人之動產者，為竊盜
罪，處五年以下有期徒刑、拘役或五百元以下罰金。
意圖為自己或第三人不法之利益，而竊佔他人之不動產者，依前
項之規定處斷。
前二項之未遂犯罰之。
刑法第三百二十五條
意圖為自己或第三人不法之所有，而搶奪他人之動產者，處六月
以上五年以下有期徒刑。
因而致人於死者，處無期徒刑或七年以上有期徒刑，致重傷者，
處三年以上十年以下有期徒刑。
第一項之未遂犯罰之。


司法院資訊處製作；財團法人民間司法改革基金會備份。
